---
title: "Introducción a geoChronR package"
author: "Matías Frugone-Álbarez"
date: "`r Sys.Date()`"
output: rmarkdown::html_vignette
vignette: >
  %\VignetteIndexEntry{Vignette Title}
  %\VignetteEngine{knitr::rmarkdown}
  %\VignetteEncoding{UTF-8}
---

```{r setup, include = FALSE}
knitr::opts_chunk$set(
  collapse = TRUE,
  comment = "#>"
)
```

La cuantificación de las incertidumbres sobre la edad es un componente crítico de las paleociencias (paleoclimatología, paleoecología, paleontología), que se ha convertido en algo habitual en estos campos en este siglo. 

# Instalar el software que necesita {#instalación}

Necesitan tener instalado [R (>=3.6)]. ¿Qué versión tengo?


```{r}
R.version
```


## Instalar lipdR


El paquete `lipdR` es su puerta de entrada para trabajar con los datos de LiPD. Para instalar `lipdR`, necesitará el paquete remotes si no lo tiene ya.


```{r, echo=TRUE, eval=FALSE}
install.packages("remotes")
remotes::install_github("nickmckay/lipdR",force = TRUE)
```


```{r , echo=TRUE, eval=FALSE}
if(!requireNamespace("devtools")) install.packages("devtools")
devtools::install_github("dkahle/ggmap")
```


## Instalando geoChronR

```{r, echo=TRUE, eval=FALSE}
devtools::install_github("nickmckay/GeoChronR")
```


# Datos en geoChronR


```{r}
library(lipdR)
library(geoChronR)
```

```{r}
L <- readLipd("https://lipdverse.org/Temp12k/current_version/GEOFAR_KF16_MgCa.Repschlager.2016.lpd")
```



```{r, echo=TRUE, eval=TRUE, class.source = "blackboxcode"}
   
 lipd <- readLipd("https://lipdverse.org/Temp12k/current_version/HeshangCave.Wang.2018.lpd")

```


# Ahora baje estos datos en la carpeta data y ejecute el siguiente linea de comando 

:::: {.blackbox data-latex=""}
::: {.exercise #LoadingLipdData}

Explore [la colección Temp12k en lipdverse.org](https://lipdverse.org/Temp12k/current_version), y cargue un archivo en R usando lipdR con dos enfoques diferentes: a) directamente usando la url como arriba, y b) descargando el archivo en su ordenador, y cargándolo interactivamente. 

note que la extención es ".lpd" not ".html"
</details> 

<details>
  <summary>Haga clic para obtener una pista para \@ref(exr:LoadingLipdData)b</summary>
   b. Ahora ve a; [the dataset](https://lipdverse.org/Temp12k/current_version/HeshangCave.Wang.2018.html) baje los datos a su pc

```{r ,echo=TRUE, eval=FALSE, class.source = "blackboxcode"}

lipd <- readLipd()
```

and select the file interactively. 
</details> 
:::
::::


Una vez que tenga un objeto LiPD cargado en R, hay algunas cosas que puede hacer. En primer lugar, si desea una visualización rápida y sucia de lo que hay dentro del conjunto de datos, utilice `plotSummary()`.

Si sabes de antemano cuáles son las variables que quieres ploterar, puedes especificarlas así:

```{r}
summary_plot <- plotSummary(L,paleo.data.var = "temperature",chron.age.var = "age",chron.depth.var = "depthMid",chron.age.14c.var = NULL)

print(summary_plot)
```


Pero la mayoría de las veces, sólo lo ejecutará en modo interactivo y seleccionará lo que desee. 

```{r,eval=FALSE}
plotSummary(lipd)
```

Uno de los componentes de `plotSummary()` es un mapa del sitio, que se crea con la función `mapLipd()`.


### Extraer una variable de un objeto LiPD {#selectData}

En geoChronR, a menudo es útil extraer una o dos variables de un objeto LiPD y utilizarlas para el análisis y la visualización posteriores. La función clave para ello es `selectData()`. Normalmente, la utilizará en modo interactivo para encontrar la variable que busca, ya sea en las secciones paleoData o chronData del archivo LiPD. 

```{r, eval = FALSE}
#grab the calibrated temperature record
temp <- selectData(L,paleo.or.chron = "paleoData")

#grab the original dates from the chronData
c14 <- selectData(L,paleo.or.chron = "chronData")
```

Si hay un montón de variables en el archivo, y más o menos sabes lo que estás buscando, puedes añadir una conjetura `var.name` y lo reducirá a las opciones que parezcan probables, o seleccionará una automáticamente si está cerca. 

:::: {.blackbox data-latex=""}
::: {.exercise #selectData}
Enter "d18o" as the var.name in selectData() y verás cómo se reducen tus opciones.
:::
::::

Por supuesto, también puede especificar todas las opciones en `selectData()`, y luego obtener exactamente lo que quiere de forma no interactiva. Esto incluye datos de ensembleTables o summaryTables del modelo, además de los measurementTables que utiliza con más frecuencia. Por ejemplo:

```{r}
mgCa  <- selectData(L,var.name = "mg/ca",paleo.or.chron = "paleoData",table.type = "meas",meas.table.num = 1)
```
